【裁判字號】    95,交聲,435
【裁判日期】    950718
【裁判案由】    違反道路交通管理處罰條例聲明異議
【裁判全文】
臺灣臺北地方法院交通事件裁定         95年度交聲字第435號
異議人即
受處分人  乙○○
上列異議人即受處分人因違反道路交通管理處罰條例案件，對於
臺北市交通事件裁決所民國95年5月9日所為之處分（原處分案號
：北市裁二字第裁22-AEU174796號），聲明異議，本院裁定如下
：
    主  文
原處分撤銷。
乙○○汽車駕駛人，行經有燈光號誌管制之交岔路口闖紅燈右轉
行為，處罰鍰新臺幣陸佰元，並予記違規點數點。
    理  由
一、本件原處分機關臺北市交通事件裁決所係以：異議人即受處
    分人乙○○於民國九十五年一月二十一日下午四時二十七分
    許，騎乘車號BLF-662號重型機車，沿臺北市○○區○○街
    行駛，途經設有燈光號誌管制之東華街與公館路之交岔路口
    時，闖紅燈右轉公館路行駛，而為臺北市政府警察局北投分
    局（下稱北投分局）警備隊員警甲○○當場攔停，並以異議
    人有違反修正前道路交通管理處罰條例第五十三條規定之行
    為掣單舉發，嗣異議人於舉發通知單上所載應到案日期即同
    年二月六日向原處分機關提出申訴，經原處分機關函請舉發
    單位北投分局調查結果，仍認異議人有前開違規行為，原處
    分機關乃於同年五月九日依修正前道路交通管理處罰條例第
    五十三條及違反道路交通管理事件統一裁罰基準及處理細則
    第四十三條、第四十四條及第六十一條之規定，從重裁處異
    議人罰鍰新臺幣四千五百元，並予記違規點數三點。
二、異議意旨略以：異議人當時係綠燈右轉，並非紅燈右轉，事
    後異議人與員警步行返回巷口觀看燈號，亦證實異議人行進
    時係綠燈，但員警卻質疑異議人係紅燈右轉，當時另一名員
    警已知異議人並非紅燈右轉，但不知是否有壓力而不能出面
    說明，故異議人當時拒簽舉發通知單云云。
三、查異議人確有於前揭時、地騎乘上開機車沿東華街行駛，途
    經東華街與公館路交岔路口時，闖紅燈右轉公館路行駛等事
    實，業據證人即舉發員警甲○○到庭證述屬實，核與在場執
    勤員警丙○○所證異議人違規情節相符，並有證人甲○○當
    庭繪製之現場圖及現場照片附卷可稽。異議人騎乘機車行經
    有燈光號誌管制之交岔路口闖紅燈右轉之行為，已堪認定，
    所辯係綠燈時右轉云云，要難遽採。
四、再查異議人行為後，道路交通管理處罰條例業於九十四年十
    二月二十八日修正公布，並經行政院定自九十五年七月一日
    起施行，其中第五十三條關於闖紅燈行為，將原條文：「汽
    車駕駛人，行經有燈光號誌管制之交岔路口闖紅燈者，處新
    臺幣一千八百元以上五千四百元以下罰鍰」，移列為同條第
    一項，並增訂第二項：「前項紅燈右轉行為者，處新臺幣六
    百元以上一千八百元以下罰鍰」。又汽車駕駛人有前開規定
    之情形者，除依該條處罰鍰外，並予記違規點數三點，同條
    例第六十三條第一項第三款亦有明文（本條雖亦有修正，惟
    其中第一項第三款規定並未變更）。所謂汽車，依同條例第
    三條第八款規定，包括機器腳踏車。經查：
  (一)按刑法第二條第一項規定，行為後法律有變更者，適用裁判
    時之法律，但裁判前之法律有利於行為人者，適用最有利於
    行為人之法律；此即所謂從新從輕原則。而道路交通管理處
    罰條例本質上雖屬行政罰而非刑罰，並未明定從新從輕原則
    ，惟總統於九十四年二月五日以華總一義字第０九四０００
    一六八四一號令公布、並自九十五年二月五日開始施行之行
    政罰法第五條亦明定：「行為後法律或自治條例有變更者，
    適用行政機關最初裁處時之法律或自治條例。但裁處前之法
    律或自治條例有利於受處罰者，適用最有利於受處罰者之規
    定」，此即從新從輕原則，乃行政罰體系之立法趨勢，而為
    行政法上之重要原理原則。
  (二)再觀諸行政機關於行為人違反行政法裁處時，適用裁處時之
    法律，但裁處前之法律有利於行為人者，適用最有利於行為
    人之法律。而所謂裁處，包括訴願、行政訴訟之決定或判決
    ；又所謂裁處不以原處分機關之行為為限，凡在復查、訴願
    以迄行政訴訟中，尚未裁處確定之案件均有從新從輕原則之
    適用，最高行政法院八十九年九月十三日八十九年度九月份
    第一次庭長法官聯席會議決議意旨及最高行政法院八十六年
    度判字第六七四號判決意旨亦同此認定。而道路交通管理處
    罰條例所定罰鍰、吊扣證照、記點之裁罰，本屬行政罰之性
    質（參照上開行政罰法第一條、第二條亦將罰鍰、吊扣證照
    、記點之處分均定為行政罰），是就闖紅燈右轉之違規行為
    ，自應適用從新從輕原則。茲比較新、舊法之結果，認修正
    後之新法較有利於異議人，故適用修正後道路交通管理處罰
    條例第五十三條第二項之規定，較能兼顧人民基本權利之保
    障及符合上開修法之本旨。
  (三)核異議人於前揭時、地騎乘上開機車行經有燈光號誌管制之
    交岔路口闖紅燈右轉之行為，除應依修正後道路交通管理處
    罰條例第五十三條第二項及違反道路交通管理事件統一裁罰
    基準表之規定，裁處異議人罰鍰新臺幣六百元外，並應依同
    條例第六十三條第一項第三款規定，記違規點數三點。
五、原處分機關依修正前道路交通管理處罰條例第五十三條及違
    反道路交通管理事件統一裁罰基準表之規定，裁處異議人罰
    鍰新臺幣四千五百元，並依同條例第六十三條第一項第三款
    規定，併予記違規點數三點，固非無見，惟查道路交通管理
    處罰條例第五十三條關於闖紅燈右轉行為，既經修正為同條
    第二項，則異議人行經有燈光號誌管制之交岔路口闖紅燈右
    轉之行為，自應依修正後同條例第五十三條第二項及違反道
    路交通管理事件統一裁罰基準表之規定裁處。茲異議人之異
    議雖無理由，惟原處分機關未及審酌新法而為處分，亦有未
    洽，自應由本院將原處分撤銷，仍以異議人有違反修正後道
    路交通管理處罰條例第五十三條第二項規定之行為，而依該
    項規定及違反道路交通管理事件統一裁罰基準表，裁處異議
    人罰鍰六百元，並依同條例第六十三條第一項第三款規定，
    併予記違規點數三點，以資適法。
據上論斷，應依道路交通案件處理辦法第二十條前段，裁定如主
文。
中    華    民    國  九十五  年    七    月   十八   日
                  交通法庭法  官  陳芃宇
以上正本證明與原本無異
如不服本裁定應於送達後5日內向本院提出抗告狀
                          書記官  周小玲
中    華    民    國  九十五  年    七    月   十八   日


司法院資訊處製作；財團法人民間司法改革基金會備份。
